臺灣高等法院民事裁定　　　　　　　　100年度重上字第573號
上　訴　人　蘇美麗即蘇治之.
　　　　　　蘇美足即蘇治之.
　　　　　　蘇國雄即蘇治之.
　　　　　　蘇美惠即蘇治之.
被 上訴 人　陳瑞卿
訴訟代理人　楊貴森律師
上列當事人間因分割共有物事件，本院裁定如下：
        主  文
上訴人應於收受本裁定正本二十一日內補繳第二審裁判費新台幣
捌拾肆萬零柒佰肆拾壹元。
被上訴人應於收受本裁定正本二十一日內補繳第一審裁判費新台
幣肆拾柒萬陸仟玖佰陸拾元及第二審裁判費肆萬伍仟佰零柒元
。
        理  由
一、按核定訴訟標的價額，以起訴時之交易價額為準；無交易價
    額者，以原告就訴訟標的所有之利益為準；次按分割共有物
    訴訟，以原告因分割所受利益之價額為準。民法第77 條之1
    、第77條之11分別定有明文。又請求分割共有物事件上訴時
    ，其訴訟標的價額及上訴利益額，均應以原告起訴時因分割
    所受利益之客觀價額為準，不因被告或原告提起上訴而有所
    歧異（最高法院94年度台抗字第146號裁判要旨參照）。
二、經查本件被上訴人於原審係起訴主張：坐落臺北市○○區○
    ○段22-4地號土地（下稱系爭土地），原為伊與蘇世文、蘇
    國雄、蘇邦森、蘇邦輝、蘇美惠、蘇美麗、蘇美足（下稱蘇
    世文等7 人）之被繼承人蘇治及楊阿合、張信貞、張惟雍
    、張嘉平、張嘉禮、張臺芳、張慕瑾、張澤球、郭珠蓉、黃
    楊愛珠、謝春旺、潘彩雲、鄭以芳、黃謝月照、林煌謙等人
    所共有，各共有人之應有部分比例如附表所示。惟蘇世文等
    7 人尚未辦妥繼承登記，且兩造就系爭土地無法達成分割協
    議，爰依民法第824條第2項之規定，對附表所示之其他共有
    人提起分割共有物之訴，並聲明：(一)蘇世文等7 人應就被繼
    承人蘇治所有坐落系爭土地權利範圍1963/100000 辦理繼
    承登記。(二)准將系爭土地予以分割。
三、次查原審訴訟程序進行中，被上訴人陸續購得楊阿合、張惟
    雍、張嘉平、張嘉禮、張臺芳、張慕瑾、張澤球、郭珠蓉、
    黃楊愛珠、謝春旺、潘彩雲、鄭以芳、黃謝月照（下稱楊阿
    合等13 人）之應有部分，使其應有部分達100000之22509，
    乃撤回對楊阿合等13人之起訴，先後擴張其起訴聲明，使其
    分割所受利益達系爭土地之100000之22509 。又系爭土地於
    被上訴人起訴時公告現值雖為每平方公尺7萬8,500元，惟原
    審曾囑託中華徵信不動產估價師聯合事務所鑑定，系爭土地
    每平方公尺為254,100 元，此有該事務所提出之不動產估價
    報告書1 份可參（見外放證物），顯見系爭土地之交易價值
    可達每平方公尺254,100 元，此有該事務所提出之不動產估
    價報告書1份可參（見外放證物)。是以本件分割共有物訴訟
    標的價額，應以被上訴人因分割系爭土地所受利益之價額為
    計算基準。而系爭土地面積為1125.9平方公尺，被上訴人於
    原審起訴(含先後擴張)之權利範圍為22509/100000，其分割
    所受利益之訴訟標的價額核定為6,439萬6,265元（254100
    1125.9 22509/100000=00000000，元以下四捨五入），應
    徵第一審裁判費578,720元，被上訴人已繳101,760元，應再
    補繳476,960元；應徵第二審裁判費868,080元，上訴人已繳
    27,339元，應再補繳840,741元。
四、再者，被上訴人訴訟代理人於本院陳稱原審判決後，被上訴
    人又由法拍購得張信貞應有部分1028 /100000，使被上訴人
    訴請分割之應有部分擴張為23537/100000等語(見本院卷第7
    1頁)，堪認被上訴人已於本院準備程序中就此部分為起訴聲
    明之擴張，是就被上訴人此部分擴張之訴所受分割利益之訴
    訟標的價額核定為294萬1,017元（2541001125.91028/1
    00000=0000000，元以下四捨五入），應徵第二審裁判費45,
    307元，被上訴人尚未繳納，應予補繳。
五、綜上說明，上訴人應補繳之金額為840,741 元，被上訴人應
    補繳之金額為522,267 元(476960＋45,307＝522267)，均限
    於收受本裁定正本21日內，如數逕向本院補繳，逾期即駁回
    上訴人之上訴及被上訴人擴張之訴，特此裁定。
中    華    民    國   100    年    9     月    2     日
                    民事第三庭
                        審判長法  官  林敬修
                              法  官  張靜女
                              法  官  黃豐澤
正本係照原本作成。
核定訴訟標的價額部分，如不服裁定得於收受送達後10日內向本
院提出抗告狀，並繳納抗告費新臺幣壹千元。
命補繳裁判費部分不得抗告。
中    華    民    國   100    年    9     月    2     日
                              書記官  江采廷